【裁判字號】    89,上訴,2356
【裁判日期】    890727
【裁判案由】    瀆職
【裁判全文】
臺灣高等法院刑事判決                          八十九年度上訴字第二三五六號
    上  訴  人
    即 自訴 人  丙○○
    被      告  丁○○
                乙○○
                甲○○
右上訴人因被告瀆職案件，不服臺灣板橋地方法院八十九年度自字第三十二號，中華
民國八十九年四月二十五日第一審判決，提起上訴，本院判決如左：
    主  文
原判決撤銷，發回臺灣板橋地方法院。
    理  由
一、本件自訴意旨略稱：丁○○為板橋地檢署檢察官，乙○○為同署書記官，甲○○
    為同署法警，於偵辦該署八十七年偵字第一二一六號恐嚇等案件時，陳檢察官把
    林書記官製作之筆錄折剩簽名處，交法警甲○○命自訴人簽名，誣陷自訴人，陳
    檢察官並以自訴人有逃亡之虞，聲請羈押自訴人，致自訴人遭收押，因認丁○○
    等三人有觸犯刑法瀆職罪嫌。
二、按「新舊刑事訴訟法就提起自訴之程序規定不同，其在新刑事訴訟法施行前提起
    之自訴是否合法，應仍依舊刑事訴訟法之規定而為解決。上訴人為已故被害人之
    親屬，按照當時適用之舊刑事訴訟法第三百三十八條第二項規定，係有提起自訴
    之權，雖原審判決時新刑事訴訟法業經施行，該法第三百十一條限於犯罪之被害
    人始得提起自訴，關於親屬自訴之規定已不採用，但上訴人依舊法已合法提起之
    自訴，並不因新法之施行，受何影響」，最高法院著有二十三年上字第二七五○
    號判例可參。又「本案提起自訴，係在舊刑事訴訟法有效時期，新舊刑事訴訟法
    對於自訴程序規定既有不同，其當時提起之自訴是否合法，自應依舊法之規定為
    斷，在舊法不得提起自訴者，新法施行後雖可提起自訴，要不能不受舊法之限制
    」，亦有最高法院二十五年上字第一八二六號判例可稽。此二判例雖係針對民國
    二十四年公布之刑事訴訟法施行法第二條：「刑事訴訟法施行前，已經開始偵查
    或審判之案件，除有特別規定外，其以後之訴訟程序，應依刑事訴訟法終結之」
    所創設，但其所闡釋之法理，即自訴是否合法，應依提起自訴當時之刑事訴訟法
    規定為斷，不因法條修正而有所影響。
三、現行刑事訴訟法採先公訴後自訴之原則，修正前後關於提起自訴之程序規定，有
    不同之處，依前揭判例意旨，自訴人於新修正刑事訴訟法施行前提起之自訴是否
    合法，應以原刑事訴訟法之規定為準。本件上訴人於八十九年一月十一日在檢察
    官終結偵查前提起自訴，依自訴當時施行之舊刑事訴訟法第三百二十三條第一項
    規定，自訴為法所許。雖原審判決時新修正刑事訴訟法業經施行，但上訴人依舊
    法所提起之合法自訴，並不因新法之施行而受影響。原審不察，逕將新修正刑事
    訴訟法之規定，溯及適用於自訴人依舊刑事訴訟法所提起之自訴，認為自訴不合
    法，為不受理之判決，顯與前揭判例所闡釋「提起自訴是否合法，應依提起自訴
    當時之刑事訴訟法之規定」之法理有違。上訴意旨雖未指摘及此，惟原判決既有
    可議之處，爰不經言詞辯論，應由本院將之撤銷，發回原審更為適法之處理。
據上論斷，應依刑事訴訟法第三百六十九條第一項但書、第三百七十二條，判決如主
文。
中      華      民      國     八十九     年      七    月   二十七     日
                              臺灣高等法院刑事第五庭
                                  審判長法  官  曾  德  水
                                        法官  林  立  華
                                        法  官  楊  貴  雄
右正本證明與原本無異。
如不服本判決應於收受送達後十日內向本院提出上訴書狀，其未敘述上訴之理由者並
得於提起上訴後十日內向本院補提理由書（均須按他造當事人之人數附繕本）。
                                        書記官  王  敬  端
中    華    民    國    八十九    年       七       月     三十一       日


司法院資訊處製作；財團法人民間司法改革基金會備份。
